【裁判字號】    97,訴,18
【裁判日期】    970723
【裁判案由】    毒品危害防制條例
【裁判全文】
臺灣宜蘭地方法院刑事判決                97年度訴字第18號
公  訴  人  臺灣宜蘭地方法院檢察署檢察官
被      告  乙○○
                      台北縣瑞芳鎮○○○路225號
                    （現在臺灣宜蘭監獄執行中）
選任辯護人  李秋銘律師
            黃金亮律師
上列被告因毒品危害防制條例案件，經檢察官提起公訴（96年度
偵字第3705、3729號），本院判決如下：
    主  文
乙○○販賣第二級毒品，處有期徒刑玖年，扣案如附表三所示之
物，均沒收銷燬之；扣案如附表四所示之物，均沒收之；未扣案
如附表五所示之物，沒收之，如全部或一部不能沒收時，追徵其
價額或以其財產抵償之；販賣第二級毒品所得之財物新臺幣壹萬
參仟元，沒收之，如全部或一部不能沒收時，以其財產抵償之。
    事  實
一、乙○○明知安非他命係毒品危害防制條例第2條第2項第2款
    所規定之第二級毒品，不得非法販賣，竟意圖營利，基於反
    覆持續販賣第二級毒品安非他命之單一行為決意，利用其所
    有門號為0000000000、0000000000號行動電話作為對外聯絡
    工具，於如附表一、二所示之時間、地點、次數、數量、金
    額及聯絡方式，陸續販賣第二級毒品安非他命予甲○○、丙○○，藉此以牟取利益，且因而取得販賣第二級毒品安非他
    命所得之財物新臺幣（下同）一萬三千元。嗣經警方依臺灣
    基隆地方法院檢察署檢察官所核發之通訊監察書對於乙○○
    所使用之0000000000號行動電話進行通訊監察後，於96年1
    月5日下午6時30分許，持搜索票前往台北縣萬里鄉○○路83
    號3樓甲○○之住居所執行搜索，起出甲○○所有之安非他
    命一包、安非他命吸食器玻璃球管一支。另於96年1月6日下
    午4時20分許，持搜索票前往台北縣瑞芳鎮○○○路2之5號9
    樓之1乙○○之住居所執行搜索，搜出乙○○所有之安非他
    命四包（毛重共計12.67公克）、電子磅秤一台、分裝袋一
    百九十八個後，始循線查知上情。
二、案經臺北縣政府警察局瑞芳分局報請臺灣基隆地方法院檢察
    署檢察官呈請臺灣高等法院檢察署檢察長令轉臺灣宜蘭地方
    法院檢察署檢察官偵查起訴。
    理  由
壹、證據能力部分：
一、按被告以外之人於審判外之言詞或書面陳述，除法律有規定
    者外，不得作為證據，刑事訴訟法第159條第1項定有明文。
    ，查證人甲○○、丙○○於警詢中之陳述，均屬於被告以外
    之人於審判外之陳述，被告並已否認渠等上開陳述之證據能
    力，則依上開法條規定，前揭證人於警詢中之陳述，均無證
    據能力。
二、次按，被告以外之人於審判外之陳述，雖不符前四條之規定
    ，而經當事人於審判程序同意作為證據，法院審酌該言詞陳
    述或書面陳述作成時之情況，認為適當者，亦得為證據。當
    事人、代理人或辯護人於法院調查證據時，知有第159條第1
    項不得為證據之情形，而未於言詞辯論終結前聲明異議者，
    視為有前項之同意，刑事訴訟法第159條之5亦有明定。本件
    證人張嘉慈、邱佩萱於警詢時所為之陳述，雖均係被告以外
    之人於審判外之陳述，但檢察官、被告及辯護人均同意採為
    本案證據，依上開規定，自有證據能力。另被告、辯護人、
    檢察官於本院審理時對於下列所述之其他證據資料，均不爭
    執其證據能力，本院審酌該等證據資料作成時之狀況，並無
    不宜作為證據情事，依刑事訴訟法第159條之5第2項規定，
    自得作為證據。
貳、認定犯罪事實之依據：
    訊據被告乙○○固坦承「伊有於95年12月24日晚間10時許，
    在基隆市○○路富景天下社區附近某便利商店前，交付0.3
    公克之安非他命予丙○○。伊有於95年12月31日晚間11時許
    ，在基隆市○○○路光華國宅附近之永和豆漿店旁車內，交
    付1公克安非他命予丙○○。」等事實（見本院卷第21、22
    、59、187頁），惟矢口否認有何販賣第二級毒品安非他命
    之犯行，並辯稱「伊與甲○○係一起合購安非他命，伊係無
    償提供安非他命予丙○○。」云云，然查：
一、證人甲○○部分：
（一）證人甲○○於附表一示之時間、地點、次數、數量、金額
      及聯絡交易方式，向被告購買安非他命，並由被告出面交
      付毒品、收取毒品價金等事實，業據證人甲○○於檢察官
      偵訊時結證明確（見臺灣基隆地方法院檢察署96年度偵字
      第727號卷第33至34頁），並有被告利用000 0000000號行
      動電話於95年12月22日晚間10時14分、95年12月22日晚間
      11 時7分、95年12月25日晚間11時、95年12月25日晚間11
      時9分許與證人甲○○所使用之0000000000號行動電話進
      行通聯聯絡毒品交易事宜之通訊監察譯文（見臺灣基隆地
      方法院檢察署96年度偵字第1681號卷第42、43頁）、通訊
      監察書在卷可稽。
（二）其次，證人甲○○前即有施用二級毒品而觀察勒戒之前案
      記錄，且員警持搜索票於96年1月5日下午6時30分許，前
      往台北縣萬里鄉○○路83號3樓證人甲○○之住居所執行
      搜索時，從甲○○同居友人張嘉慈身上起出證人甲○○所
      有之安非他命一包、安非他命吸食器玻璃球管一支，且警
      方於同日採集之甲○○尿液，經送檢驗結果確實呈現安非
      他命、甲基安非他命陽性反應等事實，亦據證人張嘉慈於
      警詢時供述明確（見臺灣基隆地方法院檢察署96年度偵字
      第727號卷第15頁），並有臺灣高等法院被告前案紀錄表
      （甲○○部分）、臺灣基隆地方法院搜索票（甲○○部分
      ）、北部地區巡防局搜索扣押筆錄及扣押物品目錄表、台
      北縣政府警察局瑞芳分局犯嫌尿液編號對照表、臺灣檢驗
      科技股份有限公司濫用藥物尿液檢驗報告在卷可稽，可見
      證人甲○○確有施用安非他命之紀錄，且於96年1月5日為
      警查獲前四日內，確實亦曾施用安非他命毒品，而於96年
      1月5日為警查獲當日，更持有安非他命毒品及安非他命吸
      食工具。此外，員警持搜索票於96年1月6日下午4時20分
      許，前往台北縣瑞芳鎮○○○路2之5號9樓之1被告之住居
      所執行搜索時，搜出被告所有之安非他命四包（毛重共計
      12.67公克）、電子磅秤一台、分裝袋一百九十八個等事
      實，亦據證人即被告同居友人邱佩萱於警詢時供述明確（
      見臺灣基隆地方法院檢察署96年度偵字第728號卷第17頁
      ），並有臺灣基隆地方法院搜索票（被告部分）、台北縣
      政府警察局瑞芳分局搜索扣押筆錄、扣押物品目錄表各一
      件及現場搜索相片十二張在卷可稽。而上開扣案被告所有
      之四包白色晶體物經送內政部警政署刑事警察局鑑定之結
      果，檢出含有甲基安非他命成分之事實，亦有該局97年7
      月4日刑鑑字第097091005號函可佐（見本院卷第175頁）
      。依此，可見被告確有持有為數不少之安非他命毒品，且
      持有販賣分裝安非他命毒品所用之電子磅秤及分裝袋。從
      而，證人甲○○所稱安非他命係向被告購得，即堪採信為
      真實。
（三）至於被告雖辯稱「伊與甲○○係一起合購安非他命」云云
      ，然依前揭被告與證人甲○○進行毒品交易時之電話通聯
      譯文內容，可見被告與證人甲○○進行通話時，根本未有
      隻字片語係談及渠二人要合買安非他命毒品之事。更何況
      ，證人甲○○於案發當時及接受檢察官偵訊時之年齡已年
      滿26歲（69年3月26日生），係具相當生活智識經驗之成
      年人，對於「購買」毒品、「合買」毒品間之差別，當能
      輕易分別，苟被告並無販賣安非他命予甲○○，證人甲○○豈會於檢察官偵訊時明白指證係向被告「購買」安非他
      命？此外，證人甲○○於檢察官偵訊時之陳述確係出於其
      自由意志，當時距案發時日較近，記憶較為深刻，可立即
      反應所知，不致因時隔日久而遺忘案情，較無來自被告或
      其親屬甚或施用毒品圈之壓力而出於虛偽不實之指證，或
      事後串謀而故為迴護被告之機會，其與被告間又屬朋友關
      係，且彼此間亦無任何仇怨嫌隙（此業據被告供明在卷，
      見臺灣基隆地方法院檢察署96年度偵字第728號卷第44頁
      、本院卷第188頁），證人甲○○亦無設詞誣陷被告之動
      機存在，倘證人甲○○確無向被告購買毒品，衡諸常情，
      其當無於檢察官偵訊時捏造不利於被告之供述之理。是被
      告所為否認犯行之辯解，顯屬事後卸責之詞，不足採信。
（四）綜上各情，被告於附表一所示之時間、地點、次數、數量
      、金額及聯絡方式，販賣第二級毒品安非他命予甲○○，
      且因而取得販賣第二級毒品安非他命所得之財物九千元之
      事實，已堪認定。
二、證人丙○○部分：
（一）證人丙○○於附表二所示之時間、地點、次數、數量、金
      額及聯絡交易方式，向被告購買安非他命，並由被告出面
      交付毒品、收取毒品價金等事實，業據證人丙○○於檢察
      官偵訊及本院審理時結證明確（見臺灣基隆地方法院檢察
      署96年度偵字第1681號卷第120至121頁、本院卷第55至59
      頁），並有被告利用0000000000號行動電話於95年12月31
      日晚間22時18分起至晚間11時30分止，與證人丙○○所使
      用之0000000000號行動電話進行通聯聯絡毒品交易事宜之
      通訊監察譯文（見臺灣基隆地方法院檢察署96年度偵字第
      1681號卷第46、47頁）、通訊監察書在卷可稽。另被告於
      96年1月6日下午4時20分許為警查獲時，確實持有為數不
      少之安非他命毒品，且持有販賣分裝安非他命毒品所用之
      電子磅秤、分裝袋等事實，亦經認定在前。從而，證人丙○○所稱安非他命係向被告購得，亦堪採信為真實。
（二）至於被告雖辯稱「伊係無償提供安非他命予丙○○。」云
      云，然前揭被告與證人丙○○進行毒品交易時之電話通聯
      內容係談及證人丙○○要向被告購買安非他命毒品之事實
      ，已據被告坦認不諱（見臺灣基隆地方法院檢察署96年度
      偵字第1681號卷第134、135頁）。況且，證人丙○○於案
      發當時、檢察官偵訊時及本院審理時之年齡已年滿19歲（
      76年5月2日生），係具相當生活智識經驗之人，對於「購
      買」毒品、「無償贈送」毒品間之差別，當能輕易分別，
      苟被告並無販賣安非他命予丙○○，證人丙○○豈會迭次
      於檢察官偵訊及本院審理時明白指證係向被告「購買」安
      非他命？更何況，證人丙○○與被告並無任何仇怨嫌隙（
      此據證人丙○○及被告供明在卷，見臺灣基隆地方法院檢
      察署96年度偵字第1681號卷第123頁、本院卷第58、188頁
      ），證人丙○○亦無設詞誣陷被告之動機存在，倘證人丙○○確無向被告購買毒品，衡諸常情，其當無於檢察官偵
      訊及本院審理時捏造不利於被告之供述之理。是被告事後
      所為否認犯行之辯解，仍屬事後卸責之詞，不足採信。
（三）綜上各情，被告於附表二所示之時間、地點、次數、數量
      、金額及聯絡方式，販賣第二級毒品安非他命予丙○○，
      且因而取得販賣第二級毒品安非他命所得之財物四千元之
      事實，亦堪認定。
三、末查，販賣安非他命係違法行為，非可公然為之，且有其獨
    特之販售通路及管道，復無公定價格，容易增減分裝之份量
    ，而每次買賣之價量，可能隨時依雙方關係深淺、資力、需
    求量及對行情之認知、來源是否充裕、查緝鬆嚴、購買者被
    查獲時供述購買對象之可能風險評估等，而異其標準，非可
    一概而論，本件被告既不承認其有前開販賣第二級毒品安非
    他命之事實，本院自無從查得其販入上開安非他命之真正價
    格及其是否因非法販賣該安非他命予上揭二位證人而獲得具
    體利潤之金額，然按近來政府為杜絕毒品之氾濫，對於查緝
    施用及販賣毒品之工作，無不嚴加執行，販賣毒品罪又係重
    罪，設若無利可圖，衡情一般持有毒品之人當無輕易將所持
    有之安非他命轉讓他人而甘冒於再次向他人購買時，而有被
    查獲移送法辦之危險之理。且不論是瓶裝或袋裝之安非他命
    ，均可任意分裝或增減其份量，而每次買賣之價量，亦隨時
    隨雙方關係之深淺、當時之資力、需要程度及對行情之認知
    等因素，機動的調整，因之販賣之利得，除經坦承犯行，或
    帳冊價量均臻明確外，委難察得實情，職是之故，縱未確切
    查得販賣賺取之實際差價，但除別有事證，足認係按同一價
    格轉讓，確未牟利外，尚難執此認非法販賣之事證有所不足
    ，致知過坦承者難辭重典，飾詞否認者反得逞僥倖，而失情
    理之平，惟販賣之人從價差或量差中牟利之方式雖異，然其
    販賣目的在意圖營利則同一，堪認被告販入安非他命之價格
    必較販出之價格低廉，或以同一價格而減少安非他命之份量
    ，而有從中賺取差額利潤圖利之意圖及事實，此應屬合於論
    理法則，且不違背社會通常經驗之理性判斷，是被告販賣安
    非他命，有營利之意圖，亦可認定。
四、綜上所述，本件事證已臻明確，被告以首揭情詞否認犯行，
    要屬事後卸責諉過之詞，無可採信，其意圖營利而販賣第二
    級毒品之犯行洵堪認定，應予依法論科。
參、論罪科刑部分：
一、查安非他命係毒品危害防制條例第2條第2項第2款所規定之
    第二級毒品，不得非法販賣，是被告基於販售營利之意圖而
    將安非他命售予附表一、二所列之甲○○、丙○○之所為，
    係犯毒品危害防制條例第4條第2項之販賣第二級毒品罪。被
    告販賣第二級毒品安非他命前後，持有安非他命之低度行為
    ，應為販賣安非他命之高度行為所吸收，不另論罪。又公訴
    人雖認為被告所為數次販賣安非他命行為應予分論併罰，惟
    按刑事法若干犯罪行為態樣，本質上原具有反覆、延續實行
    之特徵，立法時既予特別歸類，定為犯罪構成要件之行為要
    素，則行為人基於概括之犯意，在密切接近之一定時、地持
    續實行之複次行為，倘依社會通念，於客觀上認為符合一個
    反覆、延續性之行為觀念者，於刑法評價上，即應僅成立一
    罪。學理上所稱『集合犯』之職業性、營業性或收集性等具
    有重複特質之犯罪均屬之，例如經營、從事業務、收集、販
    賣、製造、散布等行為概念者是。有關行為人多次販賣毒品
    之犯罪，實務前均依修正前刑法第56條連續犯之規定論以一
    罪，並加重其刑，惟因上開連續犯規定業經修正刪除，並自
    95年7月1日施行，其中修正理由說明四並載明「至連續犯之
    規定廢除後，對於部分習慣犯，是否會因適用數罪併罰而使
    刑罰過重產生不合理之現象一節，在實務運用上應可參考德
    、日等國之經驗，委由學界及實務以補充解釋之方式，發展
    接續犯之概念，對於合乎接續犯或包括的一罪之情形，認為
    構成單一之犯罪，以限縮數罪併罰之範圍，用以解決上述問
    題」等語，本院基於前述販賣毒品構成要件之反覆實行特徵
    ，並考量連續犯規定業經刪除之法律實然面暨修正刪除之立
    法理由，認為行為人如基於反覆實行之犯意，在密切接近之
    一定時、地，持續實行單次或複次之販賣毒品行為，應僅成
    立集合犯一罪。本件情形，被告自不詳管道購入安非他命後
    ，即於95年12月22日至96年1月4日間，在基隆市內多次販賣
    安非他命毒品予證人甲○○、丙○○，被告犯罪之時間、地
    點均密切接近，且被告於96年1月6日為警查獲時，確實持有
    為數不少之安非他命毒品，且有販賣分裝安非他命毒品所用
    之電子磅秤一台及分裝袋一百九十八個扣案，足徵被告確係
    出於反覆、延續販賣安非他命之單一行為決意至明，在行為
    概念上，其多次販賣安非他命之行為，應評價認係包括一罪
    之集合犯，較符合社會通念及刑法學理，是公訴人前揭認定
    ，尚有未洽。
二、爰審酌被告之素行、智識程度；為一己私利而多次販售具成
    癮性、濫用性、侵害性之第二級毒品以營利，傷害他人身心
    健康，助長社會不良風氣；雖其販賣第二級毒品之對象僅二
    人，實際所得財物僅一萬三千元，惟犯後始終飾詞否認犯行
    ，耗費國家司法資源甚多，犯後態度並非良好等一切情狀，
    酌情量處如主文所示之刑，以示警懲。至於扣案之如附表三
    所示之第二級毒品安非他命四包（毛重共計12.67公克），
    係被告所有，應依毒品危害防制條例第18條第1項前段之規
    定，宣告沒收銷燬之。另扣案如附表四所示之電子磅秤、分
    裝袋為被告所有，並可認定為供販賣第二級毒品所用之物，
    應依毒品危害防制條例第19條第1項之規定，宣告沒收之。
    又如附表五所示門號為0000000000號、0000000000號之行動
    電話手機各一具（各含SIM卡一張）為被告所有，且係供犯
    販賣第二級毒品所用之物，雖未扣案，然無證據證明業已滅
    失，應依毒品危害防制條例第19條第1項之規定，宣告沒收
    之，如全部或一部不能沒收時，追徵其價額或以其財產抵償
    之。再者，被告販賣第一級毒品實際所得財物一萬三千元，
    雖未扣案，仍應依毒品危害防制條例第19條第1項之規定，
    宣告沒收之，如全部或一部不能沒收時，以其財產抵償之。
    至於其他扣案之安非他命吸食器、噴燈打火機、K他命、海
    洛因等物，雖為被告所有，然被告已否認與本案有關，且查
    無證據證明上開物品係供被告販賣第二級毒品所用、所得之
    物，爰均不另為沒收之宣告，附此敘明。
據上論斷，應依刑事訴訟法第299條第1項前段，毒品危害防制條
例第4條第2項、第18條第1項前段、第19條第1項，判決如主文。
本案經檢察官吳廣莉到庭執行職務。
中    華    民    國    97    年    7     月    23    日
                  刑事第三庭審判長法  官  林惠玲
                                  法  官  鄧晴馨
                                  法  官  劉家祥
以上正本證明與原本無異。
如不服本判決應於收受本判決後10日內向本院提出上訴書狀，並
應敘述具體理由。若未敘述理由者，應於上訴期間屆滿後20日內
向本院補提理由書狀(均須按他造當事人之人數附繕本)。
                                  書記官  劉謹翊
中    華    民    國    97    年    7     月    23    日
附錄本案論罪科刑法條全文：
毒品危害防制條例第4條第2項
製造、運輸、販賣第二級毒品者，處無期徒刑或 7 年以上有期徒
刑，得併科新臺幣 7 百萬元以下罰金。


司法院資訊處製作；財團法人民間司法改革基金會備份。
